臺灣高等法院臺中分院刑事判決
111年度交上易字第626號
上  訴  人  臺灣彰化地方檢察署檢察官
被      告  黃再進


指定辯護人  本院公設辯護人郭博益  
上列上訴人因被告公共危險案件，不服臺灣彰化地方法院111年
度交易字第361號中華民國111年5月25日第一審判決（起訴案號
：臺灣彰化地方檢察署111年度偵字第3434號、第4730號），提
起上訴，本院判決如下：
    主  文
上訴駁回。
    犯罪事實及理由
一、本院審判範圍之說明：
  ㈠上訴得明示僅就判決之刑、沒收或保安處分一部為之，修正
    後刑事訴訟法第348條第3項定有明文。依該條項之立法說明
    ：「為尊重當事人設定攻防之範圍，並減輕上訴審審理之負
    擔，容許上訴權人僅針對刑、沒收或保安處分一部提起上訴
    ，其未表明上訴之認定犯罪事實部分，則不在第二審之審判
    範圍。如為數罪併罰之案件，亦得僅針對各罪之刑、沒收、
    保安處分或對併罰所定之應執行刑、沒收、保安處分，提起
    上訴，其效力不及於原審所認定之各犯罪事實，此部分犯罪
    事實不在上訴審審查範圍」等語。可見上訴權人就下級審判
    決聲明不服提起上訴時，依現行法律規定，得在明示其範圍
    之前提下，擇定僅就該判決之「刑」（包括宣告刑、執行刑
    ）、「沒收」、「保安處分」等部分單獨提起上訴，而與修
    正前認為上開法律效果與犯罪事實及所犯罪名係絕對不可分
    之過往見解明顯有別。此時上訴審法院之審查範圍，將因上
    訴權人行使其程序上之處分權而受有限制，除與前揭單獨上
    訴部分具有互相牽動之不可分關係、為免發生裁判歧異之特
    殊考量外，原則上不再實質審查下級審法院所認定之犯罪事
    實，亦即應以下級審法院所認定之犯罪事實，作為審認其所
    諭知「刑」、「沒收」、「保安處分」是否違法不當之判斷
    基礎。
  ㈡本案係由檢察官提起上訴，被告黃再進（下稱被告）則未於
    法定期間內上訴。依檢察官上訴書及於本院審理時所陳述之
    上訴範圍，已表明係因原判決未依累犯規定加重其刑，顯有
    違誤而提起上訴（見本院卷第9至10、39頁）。足見檢察官
    之上訴意旨已明示僅就原判決所諭知之「刑」(即刑之加重
    事由)部分提起上訴，依前揭說明，本院僅須就原判決所諭
    知之「刑」有無違法不當進行審查。至於原判決關於犯罪事
    實之認定，則不在檢察官明示上訴範圍之列，即非本院之審
    理範圍。是本院自應以原判決所認定之犯罪事實為前提，據
    以衡量檢察官針對「刑」部分不服之上訴理由是否可採，合
    先敘明。
二、原判決所認定之犯罪事實：
    被告自民國111年2月20日中午12時過後某時起至翌(21)日凌
    晨0時許止，在彰化縣○○市○○里○○巷00○0號住處飲用鹿茸酒
    後，竟不顧其注意力及操控力可能因酒精作用之影響而降低
    ，仍基於酒後駕車之犯意，於21日凌晨1時29分許，騎乘車
    牌號碼000-0000號普通重型機車上路至彰化縣○○市○○路0段0
    00號莒光派出所，為警發現其酒氣甚濃。嗣於21日凌晨1時5
    8分許，對其施以吐氣所含酒精濃度測試，結果達每公升1.3
    1毫克，因而獲悉上情。㈡自111年3月18日晚上6時許起至同
    日晚間7時許止，在彰化縣○○市○○里○○巷00○0號住處飲用鹿
    茸酒後，仍基於酒後駕車之犯意，於同日晚間7時30分許，
    騎乘同上機車上路。嗣於同日晚間9時38分許，行經彰化縣
    員林市員埔路與三潭巷口，闖紅燈為警攔查，發現其酒氣甚
    濃，並對其施以吐氣所含酒精濃度測試，結果達每公升1.45
    毫克，因而獲悉上情。
三、關於法定刑(即論罪)及處斷刑(即刑之加重減輕)部分：
  ㈠核被告所為，係各犯刑法第185條之3第1項第1款之公共危險
    罪(共2罪)。被告上開2次所為，犯意各別，應予分論併罰。
　㈡是否適用累犯規定加重其刑之說明：
　⒈被告曾因犯公共危險罪，經臺灣彰化地方法院以108年度交簡
    字第1538號判決處有期徒刑6月確定，於109年6月11日執行
    完畢等情，有臺灣高等法院被告前案紀錄表在卷可參。被告
    於上開有期徒刑執行完畢後之5年內，故意再犯本案有期徒
    刑以上之罪，應構成累犯。
  ⒉被告有前述構成累犯之事實，並有刑罰反應力薄弱之情，業
    經檢察官於起訴書之犯罪事實欄明確記載「黃再進有多次公
    共危險案件犯罪紀錄，最後1次經臺灣彰化地方法院以108年
    度交簡字第1538號判處有期徒刑6月確定，於民國109年6月1
    1日執行完畢」等情；並於起訴書之證據並所犯法條欄說明
    「…被告曾受犯罪事實欄所載有期徒刑之執行完畢，有刑案
    資料查註紀錄表1份可參，其於5年內故意再犯本件有期徒刑
    以上之本罪，為累犯，請酌量加重其刑。請審酌被告曾有多
    次因酒駕公共危險罪判刑確定，顯然對酒後不能駕車，及酒
    醉駕車的危險具有高度認識，仍未戒除飲酒後駕駛動力交通
    工具的惡行，再犯本案，顯然不知警惕，法律觀念淡薄，並
    缺乏尊重自己與其他用路人生命、財產安全的觀念等一切情
    狀，予以從重…量刑。」等由；且檢察官於本院審理時再度
　　具體指明累犯之事實及主張應依累犯規定加重其刑（見本院
    卷第41、42、43至46頁）。本院審酌被告於上開前案所受徒
    刑執行完畢後，仍未能記取教訓，本案再為相同之犯行，足
    見其對刑罰反應力薄弱，具有特別之惡性，縱因此加重其本
    案犯罪之刑度，亦不致生行為人所受之刑罰超過其所應負擔
    罪責及其人身自由因此有遭受過苛之侵害，而不符憲法罪刑
    相當原則或牴觸憲法第23條比例原則之情形，依前揭說明，
    自應依刑法第47條第1項規定，加重其刑。
四、本院上訴駁回之說明：
    構成累犯之前科事實存在與否，雖與被告是否有罪無關，但
    係作為刑之應否為類型性之加重事實，實質上屬於「準犯罪
    構成事實」，對被告而言，與有罪、無罪之問題有其相同之
    重要性，自應由檢察官負主張及實質舉證責任。衡諸現行刑
    事訴訟法，雖採行改良式當事人進行主義，但關於起訴方式
    ，仍採取書面及卷證併送制度，而構成累犯之前科事實，類
    型上既屬於「準犯罪構成事實」，檢察官自得依刑事訴訟法
    第264條第2項、第3 項之規定，於起訴書記載此部分事實及
    證據，並將證物一併送交法院。又證據以其是否由其他證據
    而生，可區分為原始證據及派生證據。被告前案紀錄表、刑
    案資料查註紀錄表係由司法、偵查機關相關人員依憑原始資
    料所輸入之前案紀錄，並非被告前案徒刑執行完畢之原始證
    據，而屬派生證據。鑑於直接審理原則為嚴格證明法則之核
    心，法庭活動藉之可追求實體真實與程序正義，然若直接審
    理原則與證據保全或訴訟經濟相衝突時，基於派生證據之必
    要性、真實性以及被告之程序保障，倘當事人對於該派生證
    據之同一性或真實性發生爭執或有所懷疑時，即須提出原始
    證據或為其他適當之調查（例如勘驗、鑑定），以確保內容
    之同一、真實；惟當事人如已承認該派生證據屬實，或對之
    並無爭執，而法院復已對該派生證據依法踐行調查證據程序
    ，即得採為判斷之依據(最高法院111年度台上字第3143號判
    決意旨參照)。經查，檢察官已於起訴書記載被告構成累犯
    之前科事實及證據，且具體說明刑案資料查註紀錄表所載論
    罪科刑之公共危險前案資料與本案累犯之待證事實有關，以
    及釋明其執畢日期，並非單純空泛提出被告之前案紀錄而已
    ，足見檢察官就被告構成累犯之事實，已於原審為主張且具
    體指出證明方法。嗣經原審對被告全國前案紀錄表（所載論
    罪科刑之公共危險前案資料及執行完畢日期均與偵查卷附刑
    案資料查註紀錄表相同）踐行文書證據之調查程序，被告亦
    不爭執，原審並就是否依累犯規定加重其刑行科刑辯論，並
    不悖乎被告構成累犯之事實，「應由檢察官主張並具體指出
    證明方法後，經法院踐行調查、辯論程序，方得作為論以累
    犯之裁判基礎」。原判決理由欄說明：「…檢察官並未就被
    告構成構成累犯事實及依累犯加重其型之必要性具體指出證
    明方法或有所說明…」等由，似有誤認。然原審已將被告構
    成累犯之前案紀錄列為刑法第57條第5款之量刑應審酌事項
    ，而本院審酌被告除構成累犯之上開前案紀錄外，另有3次
    公共危險之前科紀錄，猶不知悔改，明知酒精成分對人之意
    識能力具有不良影響，服用酒類後，會導致對周遭事物之辨
    識及反應能力較平常狀況薄弱，被告飲酒後，已達法定不能
    安全駕駛之標準，竟仍騎乘普通重型機車上路，無視其他用
    路人之生命、財產安全，實屬不該；惟考量被告坦承犯行，
    並衡酌被告之素行、犯罪目的、手段、酒精濃度值高達每公
    升1.31毫克及1.45毫克、生活狀況及智識程度等一切情狀；
    復衡酌被告所犯2罪之侵害法益相同、對侵害法益之加重效
    應、時間、空間之密接程度，而為整體評價後。認原判決就
    被告本案2次所犯之公共危險罪，各量處有期徒刑7月，並定
    應執行刑為有期徒刑1年，已綜合被告構成累犯之上開前案
    紀錄並考量其他量刑因子而予以充分評價，其量刑及所定之
    應執行刑並無輕重相差懸殊等裁量權濫用之情形。是原判決
    雖有上開誤認，且未敘明定應執行刑之理由，而有違誤，但
    與判決本旨不生影響，自不足以構成撤銷之原因。檢察官上
    訴意旨以原判決未依累犯規定加重法定刑，而將之列為刑法
    第57條第5款量刑時之審酌事項，並非妥適等語，指摘原判
    決不當，仍應認為無理由，予以駁回。
據上論結，應依刑事訴訟法第368條，判決如主文。
本案經檢察官吳怡盈提起公訴，經檢察官何金陞提起上訴，檢察
官陳佳琳到庭執行職務。
中　　華　　民　　國　　111 　年　　9 　　月　　28　　日
        　 刑事第四庭    審判長法　官  蔡  名  曜
　　　　　　　　　　　　　　   法　官  林  宜  民
 　　 　　　　　　　　　　　　 法　官  邱  鼎  文                          
以上正本證明與原本無異。     
不得上訴。
                               書記官  陳  妙  瑋
　　　　　　　　　　　　　　　 
中　　華　　民　　國　　111 　年　　9 　　月　　28　　日